【裁判字號】    89,上易,1083
【裁判日期】    890628
【裁判案由】    毀損
【裁判全文】
臺灣高等法院刑事判決                          八十九年度上易字第一八三號
    上  訴  人  臺灣板橋地方法院檢察署檢察官
    被      告  乙○○
    選任辯護人  舒建中
右上訴人因被告毀損案件，不服臺灣板橋地方法院八十八年度易字第一０八七號，中
華民國八十八年九月二十日第一審判決（起訴案號：臺灣板橋地方法院檢察署八十七
年度偵續字第一一三號）提起上訴，本院判決如左：
    主  文
上訴駁回。
    理  由
一、公訴意旨略以：被告乙○○係設址臺北縣三重市○○路五十三號地下室格菱實業
    股份有限公司（下稱格菱公司，起訴書誤載為格菱有限公司）之股東並代理該公
    司產品之日本經銷，因格菱公司負責人丙○○積欠其款項未清償，竟夥同三名姓
    名、年籍不詳之男子，於民國八十六年五月十五日下午五時許，前往格菱公司上
    址地下室，因工廠大門已鎖而該公司職員王泰勛不願應渠等要求將門打開，竟以
    腳踹踢工廠大門毀損該處門鎖，進入公司後，並進而砸毀機器設備等，足以生損
    害於格菱公司及管理權人甲○○，因認被告涉犯刑法第三百五十四條之毀損罪嫌
    云云。
二、按犯罪事實應依證據認定之，無證據不得推定其犯罪事實，刑事訴訟法第一百五
    十四條定有明文。又犯罪事實之認定，應憑真實之證據，倘證據是否真實尚欠明
    顯，自難以擬制推測之方法，為其判斷之基礎；又犯罪事實既應依證據認定之，
    所謂證據，須適於為被告犯罪事實之證明者，始得採為斷罪之資料；再告訴人之
    告訴，係以使被告受刑事訴追為目的，是其陳述是否與事實相符，仍應調查其他
    證據以資審認（最高法院五十三年台上字第六五六號、五十三年台上字第二七五
    ０號、五十二年台上字一三００號判例要旨參照）。
三、本件公訴人認被告乙○○涉犯前揭毀損罪嫌，無非係以告訴人甲○○於偵查中指
    訴及證人即在場之格菱公司員工游文玲、胡淑貞（起訴書誤載為胡素貞）、王泰
    勛、現場處理之員警蘇良生於偵查中之證詞等為其論據。訊據被告則矢口否認有
    何毀損犯行，並辯稱：我負責格菱公司外銷日本業務，產品是水平儀，當天一人
    到公司提貨，去了十分鐘後，有三名男子來，也是來拿水平儀的，他們不是我帶
    來的，因公司會計小姐說黎先生不在，我就上樓要回家，並無毀損公司門鎖及機
    器設備之行為等語。經查：
（一）證人游文玲於檢察官訊問時係證稱：「乙○○與三人於八十六年五月十五日當
      天到格菱公司，我們害怕就躲起來，只聽到外面有聲音，我由後面離開，『沒
      有看到東西被破壞』，只聽到敲鐵門的聲音」等語（見八十六年度偵字第一三
      ０四三號偵查卷第第一五五頁正面），證人胡淑貞證稱：「八十六年五月十五
      日當天下午四、五點，乙○○帶三個男子到公司去，當時公司有營業，他們敲
      公司的鐵門要進去，『我不清楚他們有無弄壞東西』，因員工都嚇跑了」（見
      同上偵查卷第一五三頁反面），而證人蘇良生則證稱：「八十六年五月十五日
      當天有到現場處理，到場時仍有員工在，『乙○○在一樓的騎樓』，地下室房
      間有看到破壞之跡象，至於何物毀損我們不清楚，他們員工有通知老闆甲○○
      ，但沒有要提出告訴」（見同上偵查卷第一五三頁反面、第一五四頁），據此
      三證人所稱「沒有看到東西被破壞、不清楚他們有無弄壞東西、到場時乙○○
      在一樓的騎樓（意即乙○○非在上址地下室）」等情，可知渠等並未目睹被告
      有毀損菱格公司門鎖及機器設備之行為，尚難憑此供述認定被告構成毀損罪，
      況該三證人經原審傳喚到庭訊問時，復分別結稱證：「當天聽到地下室鐵門的
      敲打聲，但沒有看到被告敲打，也沒有看到乙○○砸毀公司的設備」、「當天
      看到乙○○四人到公司，但不知他們如何進來，也沒有看到乙○○他們毀塤東
      西」、「接到報案到達地下室後有看到破壞的跡象，至於公司員工有沒有指認
      是誰破壞的，已記不得了，到達現場時，乙○○已在一樓，不再地下室」等語
      （見原審卷第七十七頁、第一二七頁、第一一一頁），據此，益證該三證人所
      供情節，不足資為認定被告構成毀損罪之證據。
（二）再證人王泰勛於檢察官訊問時係供陳：「八十六年五月十五日下午，被告與三
      、四位男子至我們公司找黎先生，他們叫我把工廠門打開，因沒有鑰匙他們即
      把門踢開進入、翻桌子，把機器設備弄壞，『不是被告』，是被告帶來的人推
      下去」等語（見八十七年度偵續字第一一三號偵查卷第二十一頁反面），則其
      所見砸毀設備者係與被告前往公司之男子，並非被告本人，而其於原審調查時
      進一下步結證稱：「當天是韓知行帶另外二人到公司，砸公司設備的是這二人
      ，韓知行經常來找公司負責人黎盛宗（即丙○○），而那天是乙○○先到現場
      ，約十分鐘後，韓知行和另外二人才來，他們都是來找黎盛宗，我不清楚他們
      四人是不是有關係，那天因為黎盛宗不在，乙○○口氣很不好，韓知行就請乙
      ○○先到樓上去，韓知行就要我開門，他說他要搬東西，．．．，我不准他們
      搬機器，結果另外那二人就把門踹開，門被他們踹開後，他們就進去了，後來
      發覺公司之監視器、儀器半成品及椅子毀損；我沒有看到乙○○砸毀公司的東
      西」等語（見原審卷第七十九頁、第八十頁），參以證人韓知行於原審調查中
      另證稱：「八十六年五月十五日當天下午有到格菱公司，但不是和乙○○約好
      一起去，而是碰巧遇到的，我當天是帶二人朋友唐忠國和潘加升去找黎盛宗的
      ，因為和黎盛宗之前有簽訂銷售水平儀的協議書，當天是要去格菱公司拿五台
      水平儀．．．」等語（見原審卷第一二七頁、第一二八頁），足認被告事前並
      未夥同韓知行及王泰勛所證稱毀損公司門鎖、機器設備之另二人一起到格菱公
      司，自不能以被告與韓知行等三人先後抵達格菱公司現場，即遽認被告事前與
      韓知行及該另二人謀議毀損格菱公司之門鎖、機器設備等物品。
（三）另告訴人甲○○於格菱公司遭毀損案發當天，並未在現場，係經員工游文玲通
      知始悉格菱公司遭毀損之情形，此為告訴人所自承，並經證人游文玲證述在卷
      ，告訴人既未親眼目睹被告是否毀損格菱公司之機器設備等物品，則其指訴被
      告毀損情節，係根據員工事後轉述而知，自亦不得據為認定被告構成毀損罪之
      依據。
（四）至告訴人於偵查中庭呈之格菱公司毀損現場之照片，其拍攝日期係八十六年六
      月十四日，並非本案發生之五月十五日，此有該照片多幀在卷可憑。格菱公司
      若有遭被告毀損，告訴人何以於八十六年六月十六日未立即拍照，及未於警員
      至現場時表示追究被告。況且，被告於偵查中所庭呈之格菱公司攝於八十六年
      五月二十五日現場照片，未如告訴人所提拍攝日期八十六年六月二十四日之破
      壞情形。是自難以告訴人提出之前開照片認定被告毀損格菱公司之門鎖及砸毀
      機器設備。另告訴人於偵查中及原審審理中提出之記載有關格菱公司遭毀損之
      電話錄音帶及譯文，其內容並未說明被告確於八十六年五月十五日夥同他人毀
      損格菱公司門鎖及機器設備，且所載情節與本案迥異，加以對話者並非告訴人
      與被告二人，顯見錄音帶來源可疑，應係未經合法程序取得，不具證據能力，
      則上開照片及電話錄音帶均不適於為被告構成毀損罪之證明。
    綜上所述，公訴人憑以認定被告構成毀損罪之論據，尚不足以證明被告構成毀損
    罪，則被告所辯未毀損格菱公司物品乙節，堪予採信。此外，本院復查無其他積
    極證據，足認被告確有公訴人所指之犯行，不能證明被告犯罪，依法應諭知無罪
    之判決。原審本同上之見解，以不能證明被告犯罪，並詳敘其理由，判決被告無
    罪，經核其認事用法，並無不合，公訴人循告訴人之聲請，仍執陳詞指摘原判決
    不當，非有理由，應予駁回。
據上論斷，應依刑事訴訟法第三百六十八條，判決如主文。
本案經檢察官鄭富銘到庭執行職務。
中      華      民      國    八十九    年      六      月    二十八    日
                                臺灣高等法院刑事第二十二庭
                                    審判長法  官  許  正  隆
                                          法  官  林  文  舟
                                          法  官  胡  方  新
右正本證明與原本無異。
不得上訴。
                                          書記官  秦  慧  榮
中      華      民      國    八十九    年      六      月    二十九    日


司法院資訊處製作；財團法人民間司法改革基金會備份。
